臺灣桃園地方法院民事判決　　　　　　 96年度重訴字第304號
原　　　告　彰化商業銀行股份有限公司
法定代理人　甲○○
訴訟代理人　丁○○
被　　　告　丙○○
被　　　告　乙○○
上列當事人間請求清償債務事件，於民國96年12月11日辯論終結
，本院判決如下：
    主  文
被告應連帶給付原告新台幣壹億壹仟玖佰柒拾貳萬參仟貳佰壹拾
貳元，及如附表一所示之利息與違約金。
被告應連帶給付原告美金貳佰玖拾貳萬貳仟捌佰捌拾捌元柒角肆
分，及如附表二所示期間之利息與違約金。上述美金於給付時，
得按清償日當時原告銀行掛牌賣出匯率折算新台幣給付之。
訴訟費用由被告連帶負擔。
    事  實
甲、原告方面：
一、聲明：求為判決如主文所示。
二、陳述：
（一）緣訴外人雅新實業股份有限公司於民國93年11月29日邀被
      告丙○○、乙○○為連帶保證人，與原告訂立保證書，約
      定就雅新實業股份有限公司現在（包括過去所負，現在尚
      未清償）及將來對於原告所負借款、票款、墊款、透支、
      保證、損害賠償及其他債務，在本金新台幣（下同）參億
      伍仟萬元之範圍內，願與主債務人負連帶清償之責任。
（二）惟查，訴外人雅新實業股份有限公司於96年01月31日起陸
      續向原告借款二筆，共計壹億貳仟萬元，並約定利息及到
      期日詳如附表一所示，且約定如未按期償還本金或繳付利
      息時，除按本借款利率給付遲延利息外，其逾期在六個月
      以內者，另按原利率之一成，逾期六個月以上者，其超逾
      六個月部分，按上開利率之二成計付違約金，並分別簽發
      本票面額伍仟萬元及面額柒仟萬元各一紙交與原告收執，
      惟到期竟未獲清償，截至96年07月02日尚欠本金伍仟萬元
      及陸仟玖佰柒拾貳萬參仟貳佰壹拾貳元，合計結欠本金壹
      億壹仟玖佰柒拾貳萬參仟貳佰壹拾貳元及如附表一所示之
      利息與違約金，迭經催討無效。
（三）次查，訴外人雅新實業股份有限公司邀被告丙○○、乙○
      ○為連帶保證人，與原告簽訂進口物資融資契約，約定於
      美金參佰伍拾萬元或等值之他種外幣或新台幣，專供立約
      人在本契約約定期間內向國外採購物資或支付進口貨款。
      動用期限自96年03月22日起至97年03月22日止，並有利息
      及違約金之約定。訴外人雅新實業股份有限公司依上開約
      定陸續申請撥付美金貳佰玖拾貳萬貳仟捌佰捌拾捌元柒角
      肆分，借款日、到期日詳如附表二，截至96年07月02日尚
      欠本金美金貳佰玖拾貳萬貳仟捌佰捌拾捌元柒角肆分，及
      如附表二所示之利息與違約金，惟逾期未還。依約定任何
      一宗債務如不依約償還時，其所負之一切債務即視為全部
      到期。
（四）為此，原告爰依民法消費借貸及連帶保證法律關係，請求
      被告丙○○、乙○○應連帶給付如原告訴之聲明所示之本
      金、利息及違約金。
三、證據：提出本票二紙及保證書一份、進口物資融資契約一份
    等影本。
乙、被告方面：
    被告丙○○、乙○○未於言詞辯論期日到場，惟據被告二人
    其前所提出之答辯書狀：
一、聲明：原告之訴駁回。
二、陳述：原告請求之違約金額過高，懇請鈞院依法予以酌減。
    查雅新實業股份有限公司因會計帳目錯誤及電腦系統轉換等
    因素，造成95年度營業收入淨額、稅後淨利及每股盈餘溢列
    ，刻正重編財務報表。自96年04月以來，歷經銀行團抽銀根
    、扣押公司及連帶保證人被告丙○○、乙○○個人之財產、
    客戶抽單、供應商拒不配合等困局。而雅新實業股份有限公
    司目前聲請重整及緊急處分中，依法不能清償債務及任意動
    用款項，經雅新實業股份有限公司檢具相關營運必要費用單
    據或明細，包括薪資、勞健保費、水電費及會計師費用等，
    向台灣士林地方法院提出聲請，始能按營運必要之範圍內動
    用部分款項，俾供營運之用，準此，雅新實業股份有限公司
    實係依法無法任意支付債務，並無蓄意拖欠之情事。況原告
    向被告請求本金及其約定之利息，已足以彌補其損失，然查
    ，原告竟依其制式之保證書及進口物資融資契約：「自遲延
    之日起六個月內，另按遲延利率之百分之十加計違約金，其
    超逾六個月以上部分，按遲延利率百分之二十加計違約金。
    」而向被告請求違約金，該違約金顯已超過原告之損害，更
    遠逾原約定利息百分之二．七，尤其超逾六個月以上部分，
    更已達民法第205 條最高利率限制百分之二十之上限，故該
    違約金之約定自屬過高；抑有進者，雅新實業股份有限公司
    目前財務吃緊、連帶保證人被告丙○○、乙○○個人之財產
    亦均遭扣押之狀況，已如前述，則原告所主張之違約金之金
    額，實非被告所能承受，益證該違約金金額確實過高，為此
    ，懇請鈞院依法酌予核減至原告之實際損害額。
三、證據：提出台灣士林地方法院96年度整字第1 號民事裁定影
    本一份。
    理  由
甲、程序方面：
一、本件被告丙○○、乙○○經合法之通知，未於言詞辯論期日
    到場，核無民事訴訟法第386 條各款所列情形，爰依原告之
    聲請，由其一造辯論而為判決。
二、本件原告於起訴時，原以雅新實業股份有限公司、丙○○、
    乙○○三人為共同被告。嗣因雅新實業股份有限公司經台灣
    士林地方法院於96年11月14日以96年度整字第1 號裁定准予
    重整，原告於96年12月11日言詞辯論期日當庭撤回對於雅新
    實業股份有限公司之訴訟。又因本件連帶債務並非固有必要
    共同訴訟，本案共同訴訟當事人，就為訴訟標的之法律關係
    ，原非必須一同被訴，原告有選擇行單獨訴訟或共同訴訟之
    自由，故原告僅對於被告中之一人撤回，亦僅對於該被撤回
    之被告發生效力。且公司法第311 條第2 項規定，公司債權
    人對公司債務之保證人及其他共同債務人之權利，不因公司
    重整而受影響。本件原告撤回對雅新實業股份有限公司之訴
    訟，符合民事訴訟法第二百六十二條第一項前段之規定，應
    予准許，合先敘明。
乙、實體方面：
一、本件原告主張之事實，已據原告提出與所述相符之本票二紙
    及保證書一份、進口物資融資契約一份等影本為證。次查，
    上揭本票面額伍仟萬元部分，發票日96年02月26日，到期日
    係96年05月27日，被告丙○○、乙○○均屬共同發票人；另
    本票面額柒仟萬元部分，發票日96年01月31日，到期日係96
    年05月01日，被告丙○○、乙○○亦均為共同發票人。又查
    ，原告所提出之保證書一份、進口物資融資契約一份，被告
    丙○○、乙○○亦均為連帶保證人。
二、被告丙○○、乙○○經受合法送達通知，於言詞辯論期日均
    未到場。次查，被告二人提出之答辯書狀，並無爭執或否認
    原告所主張被告積欠新台幣壹億壹仟玖佰柒拾貳萬參仟貳佰
    壹拾貳元及如附表一所示之利息與違約金、美金貳佰玖拾貳
    萬貳仟捌佰捌拾捌元柒角肆分及如附表二所示期間之利息與
    違約金之債務數額及其未清償之事實，依民事訴訟法第280
    條第3 項、第1 項前段規定並參原告所提出之本票、保證書
    、進口物資融資契約等證據資料，應堪認原告之上揭主張，
    係屬真實。另查，被告丙○○、乙○○雖然辯稱原告所請求
    之違約金額過高等語。惟查，本件原告所請求之違約金額僅
    為利率（年息）的百分之十至百分之二十，而查本案新台幣
    部分之年利率僅2.7%，美金部分之年利率最高亦僅9.15% ，
    原告請求被告給付之違約金，經換算結果，新台幣部分僅是
    加計年利率0.27% 至0.54% ，美金部分最高亦僅加計年利率
    0.915%至1.830%，因此，原告請求之違約金額尚無過高情形
    ，本院實難以依被告之請求而予以酌減。
三、綜據上述，本件原告依民法消費借貸及連帶保證之法律關係
    ，請求被告丙○○、乙○○應連帶給付如原告訴之聲明所示
    之本金、利息及違約金，核無不合，應予准許。
四、因本案事實已臻明確，兩造其餘主張陳述及攻擊防禦方法，
    與本件判決結果不生影響，無一一審究必要，附此敘明。
丙、結論：本件原告之訴為有理由，依民事訴訟法第385 條第1
    項前段、第85條第2 項，判決如主文。
中　　華　　民　　國　　96　　年　　12　　月　　25　　日
                  民事第二庭法　官　呂仲玉
以上正本係照原本作成。
如對本判決上訴，須於判決送達後二十日內向本院提出上訴狀。
中　　華　　民　　國　　96　　年　　12　　月　　25　　日
                            書記官　江世亨
